【裁判字號】    99,家抗,5
【裁判日期】    990618
【裁判案由】    遺產繼承
【裁判全文】
臺灣臺東地方法院民事裁定               99年度家抗字第5號
抗告人  甲○○
        丙○○
              （共同送達代收人  丁○○
上列抗告人聲明遺產繼產事件，抗告人對於本院於民國99年4月
26日所為99年度司聲繼字第5號裁定，提起抗告，本院裁定如下
：
    主  文
原裁定廢棄。
抗告人聲明繼承被繼承人乙○○（18年3月20日出生、國民身份
證統一編號：Ｚ000000000號、生前最後住所地：臺東縣卑南鄉○○村○○路316巷45號）在臺灣地區之遺產，准予備查。
聲明及抗告費用，均由被繼承人乙○○之遺產負擔之。
    理  由
一、按「聲請人或權利受侵害者，對於司法事務官就受移轉事件
    所為之處分，得依各該事件適用原由法院所為之救濟程序，
    聲明不服。前項救濟程序應為裁定者，由地方法院行之。」
    非訟事件法第45條第1項、第2項分別定有明文。又抗告法院
    認抗告為有理由者，應廢棄或變更原裁定，民事訴訟法第49
    2條前段亦有明文。
二、抗告意旨略以：被繼承人乙○○未婚、無子女、父母已亡，
    於民國96年7月2日死亡，抗告人均為乙○○在大陸地區同父
    異母之弟弟。經向本院聲明繼承乙○○在臺灣地區遺產之意
    思表示後，遭本院認：依行政院國軍退除役官兵輔導委員會
    太平榮家（下稱太平榮家）於90年4月10日所製作乙○○之
    「單身榮民親屬關係表」（下稱系爭關係表）內，並無胞弟
    之記載，且無證據資料證明抗告人即為乙○○之胞弟等情，
    而駁回抗告人之聲明在案。惟依抗告人在本審補提之：龍川
    縣上坪區誌、龍川王氏族譜等證據資料，均顯示抗告人均確
    係乙○○之弟弟，故原裁定似有未當，應予廢棄，爰聲明求
    為裁定：(一)廢棄原裁定。(二)抗告人聲明繼承乙○○在臺灣地
    區之遺產，准予備查等語。
三、按「大陸地區人民繼承臺灣地區人民之遺產，應於繼承開始
    起三年內以書面向被繼承人住所地之法院為繼承之表示。」
    ，臺灣地區與大陸地區人民關係條例（下稱本條例）第66條
    第1項前段定有明文。次按「大陸地區人民依本條例第66條
    規定繼承臺灣地區人民之遺產者，應於繼承開始起3年內，
    檢具下列文件，向繼承開始時被繼承人住所地之法院為繼承
    之表示：一、聲請書。二、被繼承人死亡時之除戶戶籍謄本
    及繼承系統表。三、符合繼承人身分之證明文件。....第一
    項第三款身分證明文件，應經行政院設立或指定之機構或委
    託之民間團體驗證..。」，本條例施行細則第59條第1項、
    第3項前段復有明文。而抗告人在乙○○於96年7月2日死亡
    後之3年內（即99年1月19日）提出經財團法人海峽交流基金
    會（下稱海基會）驗證之中華人民共和國廣東省龍川縣公證
    處作成之乙○○親屬關係公證書（下稱系爭公證書）暨委託
    書，及乙○○之戶籍謄本、繼承系統表，與書信、抗告人居
    民身份證、常住人口登記卡影本，並以聲請書向本院聲明繼
    承之意思表示，依法尚無不合，核先敘明。經查：
  (一)依乙○○之戶籍謄本內載顯示：其於「18年3月20日出生」
    、出生地為「廣東省龍川縣」、「父：王雙年。母：魏氏」
    等情（原審卷第5頁：臺北市三重市戶政事務所於98年12月
    14日核發之戶籍謄本），核與抗告人在本院所提出於82年所
    續修之「龍川王氏族譜」（下稱系爭族譜）內，在第「90世
    」子孫項下記載：「作通：利湘幼子，字雙年..。配魏氏，
    ..。繼李鳳蘭，..生子三：金乃（魏生）..。」；在第「91
    世」子孫項下另載：「金乃：作通長子，生於1929年..，」
    乙情（本院卷第14頁至第15頁：系爭族譜節本影本）；經海
    基會驗證之系爭公證書所載：乙○○「..去台前未結婚，亦
    無子女..。父親：王雙年（曾用名王作通）..于1949年7月
    16日死亡。母親：魏氏..。」等節（原審卷第11頁：該公證
    書）相符。另依系爭族譜所載「金乃：作通長子..，1949年
    7月往臺灣」之時間乙情，核與國防部於4年底所建兵籍號碼
    配賦名冊（系爭配賦名冊）內有關乙○○部分，記載入伍日
    期「38年6月2日」乙節（本院卷第34頁：國防部陸軍司令部
    都察室99年6月1日以國陸督法字第0990000490號函暨所附被
    繼承兵籍號碼配賦名冊影本）；78年10月廣東省龍川縣上坪
    區誌編撰領導小組所編印之「龍川縣上坪區志」（下稱系爭
    上坪區誌）內載「1949年7月16日..國民黨..襲擊上坪，..
    是日拂曉抵達下坪..，此役，下坪村損失頗大，被敵負薪去
    燒炮樓而死亡的『王作通』三人，..被抓走十三人，至今未
    回的有王金春、『乙○○』五人。」（本院卷第24頁至第25
    頁：該誌節本）等節相符。復參乙○○在79年8月9日所寄予
    抗告人丙○○之書信中曾提及：「金橋弟，乙○○有信寄給
    『金沐弟』..。」乙情（原審卷第6頁，上開書信影本，下
    稱系爭書信），而在系爭族譜亦有記載「作達：利湘次子..
    。金沐：作達三子..。」乙情（同上開系爭族譜之頁數）。
    故本院依乙○○所經歷事物之時間先後，交叉比對相關之系
    爭地方誌、系爭族譜、系爭書信、系爭公證書、戶籍謄本等
    卷內資料後，認：系爭族譜內載有關乙○○親戚之部分，應
    屬可採甚明。
  (二)至於系爭族譜內第90世子孫項下記載「作通：..。繼李鳳蘭
    ，..生子三：金乃（魏生），次子：金烈；幼子：金橋」、
    第91世子孫項下復載：「金乃：作通長子..。金烈：作通次
    子..。金橋：作通幼子..。」（本院卷第14頁至第15頁：該
    族譜影本）乙情，核與系爭公證書內載：「..繼母：李鳳蘭
    ..。弟弟：甲○○..（同父異母）。弟弟：丙○○..（同父
    異母）。」等節（原審卷第11頁：該公證書）相符（原審卷
    第15頁）。另系爭配賦名冊內有關乙○○部分，記載「廣東
    龍川..上坪鄉下坪屯」一節，而抗告人甲○○（29年4月8日
    出生）、丙○○（36年8月1日出生），在其所提出之居民身
    份證、常住人口登記卡影本上，所記載之出生地、現住地，
    均為「廣東省龍川縣」、「龍川鎮上坪鎮」（原審第7頁至
    第8頁：前揭資料影本），至於系爭族譜所載地點亦係：廣
    東省龍川鎮，故抗告人與乙○○有相當緊密之地緣關係。另
    參諸乙○○寄予抗告人丙○○之系爭書信內容等情後，堪可
    認定：抗告人係為乙○○之同父異母之兄弟甚明。
  (三)至於原審雖以：因系爭關係表內，未有抗告人之記載，而駁
    回抗告人之聲明。惟查：乙○○隸屬之花蓮團管區，及其戶
    籍所在地之臺東縣後備指揮部，均未存、列管乙○○之兵籍
    資料（本院卷第32頁、第38頁：花蓮縣後備指揮部990611後
    花蓮動字第09900022 05號、臺東縣後備指揮部990526後臺
    東動字第0990001318號函），而僅存在國防部之系爭配賦名
    冊（本院卷第34頁）內，亦未有乙○○父母之記載，據此，
    有關乙○○親屬關係之記載，並不完整，復有疏漏，故不宜
    僅憑單一之太平榮家所示之系爭關係表，即否認抗告人非乙○○之弟弟。職是，本院參酌前揭卷內資料，經綜合判斷後
    ，認：抗告人應係乙○○之同父異母之兄弟乙情，應無疑義
    。
四、本院既認定抗告人應確乙○○之兄弟。故抗告人聲明繼承乙○○在臺灣地區之遺產，應准予備查。原審認抗告人非乙○○之胞弟，而裁定駁回其聲明，應有未合。抗告意旨求予廢
    棄，非無理由，爰由本院將原裁定廢棄，並更為裁定改判如
    主文第2項所示。
五、依非訟事件法第157條之規定，裁定如主文所示。
中    華    民    國    99    年    6    月    18    日
                       民事庭  法  官   陳兆翔
以上正本係照原本作成。
如不服本裁定，僅得以適用法規顯有錯誤為理由，於收受本裁定
正本送達後10日內，向本院提出再抗告狀（須附繕本一份及繳納
再抗告裁判費新臺幣1,000元），並經本院許可後，始可再抗告
至臺灣高等法院花蓮分院。
再抗告時應提出委任律師或具有律師資格之人之委任狀；委任有
律師資格者，另應附具律師資格證書及釋明委任人與受任人間有
民事訴訟法第466條之1第1項但書或第2項所定關係之相關證明文
件影本。
中    華    民    國    99    年    6    月    18    日
                                書記官  吳明學

司法院資訊處製作；財團法人民間司法改革基金會備份。
